【裁判字號】    96,訴,1546
【裁判日期】    970625
【裁判案由】    違反毒品危害防制條例
【裁判全文】
臺灣彰化地方法院刑事判決              96年度訴字第1546號
公  訴  人  臺灣彰化地方法院檢察署檢察官
被      告  丁○○
選任辯護人  蔡奉典律師
上列被告因違反毒品危害防制條例案件，經檢察官提起公訴（95
年度偵字第10490 號），本院判決如下：
    主  文
丁○○所犯如附表所示之罪，各處如附表「主文欄」所示之刑（
含主刑及從刑）。主刑部分應執行有期徒刑拾捌年。
    犯罪事實
一、丁○○前因賭博案件，經本院以89年度彰簡字第264 號判決
    判處有期徒刑6 月確定，於民國90年4 月10日執行完畢。又
    因施用第一、二級毒品案件，經本院以95年度訴字第471 號
    判決分別判處有期徒刑9 月、5 月，並定應執行刑為有期徒
    刑1 年確定；及因施用第一、二級毒品案件，經本院以95年
    度訴字第1627號判決分別判處有期徒刑8 月、4 月，並定應
    執行刑為有期徒刑11月確定，業於97年5 月30日假釋期滿未
    經撤銷，視為徒刑執行完畢（以上3 案均不構成累犯）。其
    明知海洛因係毒品危害防制條例明文規定之第一級毒品，非
    經許可，不得販賣或持有，竟基於販賣第一級毒品海洛因之
    概括犯意，為如附表編號一所示之販賣海洛因之行為。另分
    別於附表編號二至四所示之時間，基於販賣第一級毒品海洛
    因之各別犯意，而為如附表編號二至四所示之販賣海洛因之
    行為。嗣於95年7 月4 日晚間7 時許，丙○○與甲○○共同
    前往丁○○位於彰化縣彰化市○○里○○街277 號之住處，
    原欲向丁○○購買第一級毒品海洛因，惟因丁○○住處尚有
    其他客人在該處，丁○○乃要求丙○○、甲○○先行離去，
    並請己○○送丙○○、甲○○出門口，適因警員張耀升、蔡
    連盈、林芳庭等人因另案詐欺案件欲向丁○○查詢犯罪嫌疑
    人資料，而至丁○○上開住處，丙○○、甲○○、己○○等
    人見警員來到，立即轉身欲返回屋內，己○○並欲將大門關
    閉，惟立即為警攔阻，並在丙○○與己○○2 人中間地上發
    現毒品海洛因1 包（毛重約0.7 公克），復進入屋內搜索，
    而在丁○○住處客廳茶几處扣得丁○○販賣毒品海洛因所使
    用之行動電話（裝配門號0000-000000 號SIM 卡）1 支、乙○○向丁○○購買海洛因所交付之行動電話（裝配門號0000
    -000000 號SIM 卡）1 支【另扣得第一級毒品海洛因1 包（
    毛重0.5 公克）、海洛因殘渣袋2 個，及行動電話2 支（分
    別裝配門號0000-000000 號、0000-000000 號SIM 卡）】，
    乃循線查悉上情。
二、案經彰化縣警察局彰化分局報請臺灣彰化地方法院檢察署偵
    查起訴。
    理  由
壹、證據能力部分：
一、按被告以外之人於審判外之言詞或書面陳述，除法律有規定
    者外，不得作為證據；惟被告以外之人於偵查中向檢察官所
    為陳述，除顯有不可信之情況者外，得為證據，刑法第159
    條第1 項、159 條之1 第2 項定有明文。偵查中對被告以外
    之人（包括證人、鑑定人、告訴人、被害人及共同被告等）
    所為之偵查筆錄，或被告以外之人向檢察官所提之書面陳述
    ，性質上均屬傳聞證據。惟現階段刑事訴訟法規定檢察官代
    表國家偵查犯罪、實施公訴，依法其有訊問被告、證人及鑑
    定人之權，證人、鑑定人且須具結，而實務運作時，檢察官
    偵查中向被告以外之人所取得之陳述，原則上均能遵守法律
    規定，不致違法取供，其可信度極高，職是，被告以外之人
    前於偵查中已具結而為證述，除反對該項供述得具有證據能
    力之一方，已釋明「顯有不可信之情況」之理由外，不宜以
    該證人未能於審判中接受他造之反對詰問為由，即遽指該證
    人於偵查中之陳述不具證據能力。本件證人戊○○、乙○○
    、丙○○、甲○○、己○○等人於檢察官偵查中所為之陳述
    ，未曾提及檢察官在偵查時有不法取供之情形，被告等亦未
    釋明上開供述有顯不可信之情況，上開證人於偵查中之證言
    自具有證據能力。
二、且被告以外之人於檢察事務官、司法警察官或司法警察調查
    中所為之陳述，與審判中不符時，其先前之陳述具有較可信
    之特別情況，且為證明犯罪事實存否所必要者，得為證據，
    刑事訴訟法第159 條之2 亦定有明文。
（一）所謂「前後陳述不符」之要件，應就前後階段之陳述進行
      整體判斷，以決定其間是否具有實質性差異，惟無須針對
      全部陳述作比較，陳述之一部分有不符，亦屬之。而所謂
      「具有較可信之特別情況」之情形，亦應就前後陳述時之
      各種外部情況進行比較，以資決定何者外部情況具有可信
      性。若陳述係在特別可信之情況下所為，則虛偽陳述之危
      險性即不高，雖係審判外陳述，或未經被告為反對詰問、
      對質，仍得承認其有證據能力。所稱「外部情況」之認定
      ，例示如下：
    1.時間之間隔：陳述人先前陳述是在記憶猶新的情況下直接
      作成，一般與事實較相近，事後即可能因記憶減弱或變化
      ，致有不清晰或陳述不符之現象發生。
    2.有意識的迴避：由於先前陳述時被告未在場，是陳述人直
      接面對詢問警員所為陳述較為坦然；事後可能因陳述人對
      被告有所顧忌或同情，因而在被告面前較不願陳述不利被
      告之事實。
    3.受外力干擾：陳述人單獨面對檢察事務官或司法警察（官
      ）所為之陳述，程度上較少會受到來自被告方面強暴、脅
      迫、詐欺、利誘或收買等外力之影響，其陳述較趨於真實
      。若被告在庭或有其他成員參與旁聽時，陳述人可能會本
      能的作出迴避對被告不利之證述，或因不想生事招惹麻煩
      乃虛構事實或進而否認以前之供述而為陳述。
    4.事後串謀：證人對警察描述其所親身經歷之情形，因較無
      時間或動機去編造事實，客觀上亦較難認與被告間有勾串
      情事，其陳述具有較可信性。但事後因特殊關係，雙方可
      能因串謀、請託而統一口徑；或事後情況變化，兩者從原
      先敵對關係變成現在友好關係，抑或業已由中取得利益等
      情形，其陳述即易偏離事實而較不可信。
    5.警詢或檢察事務官偵查時，有無辯護人、代理人或親友在
      場：如有上開親誼之人在場，自可期待證人為自由從容之
      陳述，其證言之可信度自較高。
    6.警詢或檢察事務官所作之偵查筆錄記載是否完整：如上開
      筆錄對於犯罪之構成要件、犯罪態樣、加重減輕事由或起
      訴合法要件等事實或情況，均翔實記載完整，自可推定證
      人之陳述，與事實較為相近，而可信為真實。法院應斟酌
      上列因素綜合判斷，亦應細究陳述人之問答態度、表情與
      舉動之變化，此一要件係屬訴訟法事實之證明，以自由證
      明為已足，且應由主張此項證據之人證明。惟此僅係確定
      上開陳述有無證據能力而已，至該證據具有證據能力後，
      其證據力之強弱問題（指證明力），仍待法院綜合全辯論
      意旨及調查證據所得，依法認定之。
（二）查本件下列引用之證人乙○○於警詢中及本院審理時之證
      述，雖有前後陳述不符之情形，本院審酌其於警詢中之證
      述距案發日較近，當時記憶自較深刻，可立即反應所知，
      不致因時隔日久而遺忘案情；且較無來自被告或其他成員
      同庭在場之壓力而出於虛偽不實之指證，或事後串謀而故
      為迴護被告之機會，揆諸上開說明，證人乙○○於警詢中
      所為之陳述，客觀上應具有較可信之特別情況，且亦為證
      明犯罪事實存否所必要，依上揭規定，其等於警詢中之證
      言自得為證據，而有證據能力，合先敘明。
三、又按扣押，除由法官或檢察官親自實施外，得命檢察事務官
    、司法警察官或司法警察執行；命檢察事務官、司法警察官
    或司法警察執行扣押者，應於交與之搜索票內，記載其事由
    ，刑事訴訟法第136 條定有明文。且搜索應用搜索票，搜索
    票由法官簽名，搜索應依搜索票行之，目的在保護人民免受
    非法的搜索扣押。惟因搜索本質上乃帶有急迫性、突襲之處
    分，難免發生時間上不及聲請搜索票之急迫情形，故刑事訴
    訟法第130 條規定附帶搜索、第131 條規定逕行搜索（緊急
    搜索）、第131 條之1 規定同意搜索，乃不用搜索票而搜索
    之例外情形，稱為無令狀搜索，此種搜索僅為令狀搜索原則
    之例外，而非法定程序原則之例外，故縱使是此種搜索，也
    應遵守法定程式，否則仍屬違法搜索（參照最高法院94年度
    臺上字第3327號判決意旨）。另按刑事訴訟，係以確定國家
    具體之刑罰權為目的，為保全證據並確保刑罰之執行，於訴
    訟程序之進行，固有許實施強制處分之必要，惟強制處分之
    搜索、扣押，足以侵害個人之隱私權及財產權，若為達訴追
    之目的而漫無限制，許其不擇手段為之，於人權之保障，自
    有未周。故基於維持正當法律程序、司法純潔性及抑止違法
    偵查之原則，實施刑事訴訟程序之公務員不得任意違背法定
    程序實施搜索、扣押；至於違法搜索、扣押所取得之證據，
    若不分情節，一概以程序違法為由，否定其證據能力，從究
    明事實真相之角度而言，難謂適當，且若僅因程序上之瑕疵
    ，致使許多與事實相符之證據，無例外地被排除而不用，例
    如案情重大，然違背法定程序之情節輕微，若遽捨棄該證據
    不用，被告可能逍遙法外，此與國民感情相悖，難為社會所
    接受，自有害於審判之公平正義。因此，對於違法搜索、扣
    押所取得之證據，除法律另有規定外，為兼顧程序正義及發
    現實體真實，應由法院於個案審理中，就個人基本人權之保
    障及公共利益之均衡維護，依比例原則及法益權衡原則，予
    以客觀之判斷，亦即宜就(一)違背法定程序之程度。(二)違背法
    定程序時之主觀意圖（即實施搜索、扣押之公務員是否明知
    違法並故意為之）。(三)違背法定程序時之狀況（即程序之違
    反是否有緊急或不得已之情形）。(四)侵害犯罪嫌疑人或被告
    權益之種類及輕重。(五)犯罪所生之危險或實害。(六)禁止使用
    證據對於預防將來違法取得證據之效果。(七)偵審人員如依法
    定程序，有無發現該證據之必然性。(八)證據取得之違法對被
    告訴訟上防禦不利益之程度等情狀予以審酌，以決定應否賦
    予證據能力（最高法院93年臺上字第664 號判例意旨可資參
    照）。本件辯護人爭執警員張耀升、蔡連盈、林芳庭等人未
    持搜索票而進入被告丁○○住處進行搜索，所為之搜索、扣
    押程序不合法定程序，故所查扣之物品並無證據能力。經查
    ：本件警員張耀升、蔡連盈、林芳庭等人在被告丁○○住處
    進行扣押程序查扣上述物品，並未持搜索票而為之，亦難認
    符合前述刑事訴訟法第130 條之附帶搜索、第131 條之1 規
    定同意搜索之情形，又依刑事訴訟法第131 條規定逕行搜索
    （緊急搜索）者，必須於執行後3 日內報告檢察官及法院，
    此為同條第3 項所明定，本件亦未見警員依法陳報，是尚難
    認渠等所為前述搜索、扣押程序符合法定程序。惟按除法律
    另有規定外，實施刑事訴訟程序之公務員因違背法定程序取
    得之證據，其有無證據能力之認定，應審酌人權保障及公共
    利益之均衡維護，刑事訴訟法第158 條之4 定有明文，而此
    則應審酌前述司法警察違背該法定程序之主觀意圖、客觀情
    節、侵害犯罪嫌疑人權益之輕重、對犯罪嫌疑人在訴訟上防
    禦不利益之程度，以及該犯罪所生之危害，暨禁止使用該證
    據對於抑制違法蒐證之效果等情形，本於人權保障與社會安
    全之均衡維護精神，依比例原則，具體認定之。查本件警員
    雖未依法向檢察官及法院進行陳報，致本件搜索、扣押程序
    不無瑕疵，惟本院審酌上開事項，並考量被告丁○○所犯本
    案係販賣第一級毒品海洛因之重罪，而販賣毒品對社會治安
    造成相當之危害，本於人權保障與社會安全之均衡維護精神
    ，認上開扣押所取得之證據仍具有證據能力，併此敘明。
貳、認定事實所憑之證據及理由：
一、訊據被告丁○○固坦承於查獲當天曾施用第一級毒品海洛因
    ，惟矢口否認有何販賣第一級毒品海洛因之，辯稱：「員警
    所查獲、放置在桌上的海洛因1 小包，我不知道是誰的，我
    也不曉得殘渣袋2 只是何人的。我並沒有在販賣第一級毒品
    海洛因，是甲○○及丙○○亂講。己○○當天有拿1 小包海
    洛因出來」云云。
二、經查：
（一）證人戊○○於96年7 月19日偵查中已證述：伊有施用毒品
      海洛因，來源是向被告丁○○所購買的，伊係自95年5 月
      間起向丁○○購買毒品，交易地點除在被告丁○○位於福
      山街之住處外，有時也約在彰南路之便利商店，伊係以公
      共電話撥打被告之0000-000000 號行動電話，總共買了5
      次，最後1 次是95年7 月2 日，就是警局所提示之通聯紀
      錄這1 次等語（參見95年度偵字第10490 號偵查卷第111-
      112 頁）；又證人戊○○所述上情，亦有其與被告所使用
      之0000-000000 號電話於95年7 月2 日23時04分44秒之通
      聯紀錄為佐（參見卷附通聯調閱查詢單，警詢卷第116 頁
      ），堪信證人戊○○所述上情屬實。又證人戊○○所證述
      前後共向被告購買海洛因有5 次，最後1 次是95年7 月2
      日，則除此次交易外，並無證據認定被告在95年7 月1 日
      刑法修正後另有與證人戊○○交易毒品海洛因，自應為被
      告有利之認定，亦即其餘4 次販毒海洛因之行為均在刑法
      修正前（95年6 月30日）所為之，先此敘明。
（二）證人乙○○於95年9 月12日警詢中證稱：「（問：行動電
      話0000-000000 這支門號是何人申請使用？何時申請？）
      我本人，在95年6 月30日申請，在7 月1 日被一名叫大頭
      綜的人拿去用」、「（問：你使用何種手機搭配00000000
      00門號使用？）我使用摩托羅拉」、「（問：什麼顏色？
      ）藍色」、「（問：行動電話0000-000000 門號的SIM 卡
      和這支藍色的摩托羅拉手機現在在哪裡？）拿去給大頭綜
      用」、「（問：警方現在提示行動電話0000-000000 號95
      年7 月2 日至4 日通聯紀錄給你看，裡面的內容是不是你
      打的？）不是」、「（問：是不是你接的？）不是」、「
      （問：那是誰打的？誰接的？）拿去給一個大頭綜的人用
      的」、「（問：本分局於95年7 月4 日在彰化市○○里○○街277 號查獲毒品案時，在現場查扣4 支手機，其中1
      支手機為摩托羅拉藍色手機，序號為000000000000000000
      ，內有搭配門號0000-000000 這張SIM 卡，現在提示當時
      拍攝的照片給你指認，哪1 支是你說的手機？）相片中左
      邊第1 支」、「（問：你的手機和門號為何會在現場？）
      要問大頭綜才會知道」、「（問：剛剛講的這支手機為何
      會被大頭綜拿去使用？）我在95年7 月1 日去大頭綜他家
      ，大約是晚上19點的時候去他家，剛好要去向他買毒品，
      因為我沒有錢，先拿我的手機跟他換，我門號忘記拿出來
      ，就被大頭綜拿去使用」、「（問：你為何要拿手機去跟
      他換毒品？）因為那時我想要施用毒品」、「（問：何時
      去的？）7 月1 日19點的時候」、「（問：去哪裡拿？）
      去彰化市福山里山腳下他家買」、「（問：你向綽號大頭
      綜這名男子購買何種毒品？買多少？）買新臺幣500 元，
      一級毒品海洛因1 小包，因為沒錢就先用手機跟他交換」
      、「（問：最後一次（施用毒品）呢？）最後1 次在95年
      7 月1 日19點左右，在大頭綜他家購買後，在他家客廳施
      用」、「（問：你如何認識大頭綜這名男子？）我買毒品
      認識的」、「（問：你跟他有無仇恨或怨隙？）沒有」、
      「（問：你跟大頭綜買毒品都如何聯絡？）直接去他家」
      、「（問：你如何得知大頭綜有在賣毒品？）沒有，我不
      知道」、「（問：照你意思說! 你怎知道？）之前朋友介
      紹」等語；且於96年1 月12日偵查中亦證稱：伊手機門號
      在被告家之前1 、2 天，當時伊在被告家中，向被告要毒
      品海洛因施用，被告交付伊約500 元之數量，伊就將手機
      放在被告家中等語；其於96年4 月13日偵查中亦證述：伊
      將手機放在被告家中，該手機也不只價值500 元等語（參
      見警詢卷第51-57 頁、偵查卷第35、83-84 頁及本院97年
      6 月11日勘驗筆錄）。且上開藍色手機1 支（搭配門號00
      00-000000 號SIM 卡）係2005年之產品，為警查扣時保存
      狀態尚佳，顯仍具相當之價值，堪認證人乙○○所述該支
      手機之價值至少有500 元並非無據。又上開手機乃經警員
      在被告原位於彰化縣彰化市○○里○○街277 號住處客廳
      茶几所扣得，且為被告在使用中乙情，亦經證人即警員張
      耀升、蔡連盈等人於本院96年11月7 日審理中結證明確，
      並有0000-000000 號行動電話之通聯資料（該手機於95年
      7 月3 日、4 日仍有通話紀錄）為佐（參見卷附通聯調閱
      查詢單，警詢卷第92-93 頁），堪信證人乙○○上開所述
      ：伊要向被告購買毒品海洛因，但因為沒有錢，才以手機
      向被告交易毒品等情屬實。至證人乙○○雖另陳稱：被告
      有給伊500 元之海洛因施用，但被告並不要向伊拿錢云云
      ，惟查海洛因係價格甚為昂貴之物品，且政府查禁嚴格，
      得之不易，被告與乙○○僅為一般私交，其所述被告係免
      費提供海洛因予伊施用云云，顯然有背於常情，再者倘被
      告確係免費提供毒品予乙○○施用，乙○○又何須多此一
      舉將手機留供被告使用、並要等到有錢再向被告取回，在
      在顯示證人乙○○此部分陳述係事後迴護被告之詞，不足
      憑採。
（三）又證人甲○○於95年7 月5 日偵查中證述：伊陪同丙○○
      去向大頭綜（丁○○）購買毒品海洛因，第1 次是在95年
      7 月3 日上午11時許，在丁○○住處，買1 千元海洛因，
      第2 次是為警查獲這次，還沒有買到，本來打算買1 千元
      海洛因，但因丁○○住處有人在談話，故丁○○叫我們先
      出去，又恰好遇到警察盤查，被告他們就跑掉了等語；其
      於95年11月23日偵查中仍證稱：95年7 月3 日伊有陪同丙○○去向丁○○購買毒品，是購買1000元之海洛因，而7
      4 日那天過去還沒有買到，就被警查獲等語（參見本院卷
      ；偵查卷第12-14 頁）。而證人丙○○於95年7 月5 日偵
      查中（先後2 次筆錄）亦證稱：證人甲○○是前妻之母，
      海洛因來源是向大頭綜（丁○○）所購買，有1 次是在95
      年7 月3 日上午11時許，由甲○○陪同伊去向丁○○買1
      千元之海洛因，第2 次伊直接跑去丁○○家，但丁○○說
      家中有人叫伊先出去，並未買到，伊走到門口警察就來了
      ，那天己○○也有在那兒坐等語（參見本院卷）；另證人
      己○○於96年7 月5 日偵查中亦證述：於95年7 月4 日被
      警查獲那天，丙○○、甲○○去大頭綜（丁○○）住處，
      打算要去向他購買海洛因，他們比我晚到等語（參見本院
      卷）。核諸上開3 位證人所述內容均相互吻合，且證人丙○○、甲○○、己○○等人確均為警員於前述時間在被告
      丁○○住處併為查獲，亦經證人即警員張耀升等人於本院
      審理時到庭證述屬實，堪信證人丙○○等人確係知悉被告
      丁○○有在販賣海洛因，而前往被告住處向被告購買海洛
      因，證人丙○○、甲○○嗣後雖翻異前詞，或表示不認識
      被告，或否認曾向被告購買海洛因所為之陳述，核係證人
      事後坦護被告之詞，均不足採信。此外復有被告丁○○所
      使用之行動電話（裝配門號0000-000000 號SIM 卡）1 支
      及乙○○交付予丁○○之行動電話（裝配門號0000-00000
      0 號SIM 卡）1 支扣案可資佐證。
三、再按販賣毒品之所謂販賣行為，係行為人基於營利之目的，
    而販入或賣出毒品而言。販賣毒品者，其主觀上須有營利之
    意圖，且客觀上有販賣之行為，即足構成，至於實際上是否
    已經獲利，則非所問（參照最高法院93年度臺上字第1651號
    判決意旨）。而販賣海洛因係違法行為，非可公然為之，亦
    無公定價格，容易分裝並增減份量，而每次買賣之價量，可
    能隨時依雙方關係深淺、資力、需求量及對行情之認知、來
    源是否充裕、查緝是否嚴緊、購買者被查獲時供述購買對象
    之可能風險之評估等，而異其標準，非可一概而論，從而販
    賣之利得，除被告就販賣之價量俱臻明確供述外，委難察得
    實情，然販賣之人從價差或量差中牟利之方式雖異，其意圖
    營利之販賣行為則同一。查本件被告因否認犯行，無從精確
    算知其販售毒品海洛因所獲利潤之數額，然衡以我國對於施
    用、販賣毒品查緝甚嚴，被告與購毒者戊○○等人均僅係一
    般朋友關係，非屬至親，衡情亦當無可能甘冒重典，多次按
    購入價格轉售而不求任何利得之理，是被告確有營利之意圖
    甚明。
四、綜上積極證據，被告丁○○上開販賣第一級毒品之犯行均堪
    以認定，應依法論科。
參、論罪科刑之理由
一、我國刑法於94年2 月2 日修正公布，95年7 月1 日施行（下
    稱新法；修正前刑法下稱舊法）後，依最高法院95年度第8
    次刑事庭會議決議內容，有關新舊法之適用原則如下：
    (一)新法第2 條第1 項之規定，係規範行為後法律變更所生新
      舊法律比較適用之準據法，於新法施行後，應適用新法第
      2 條第1 項之規定，為「從舊從輕」之比較。
    (二)基於罪刑法定原則及法律不溯及既往原則，行為之處罰，
      以行為時之法律有明文規定者為限，必行為時與行為後之
      法律均有處罰之規定，始有新法第2 條第1 項之適用。
    (三)比較時應就罪刑有關之共犯、未遂犯、想像競合犯、牽連
      犯、連續犯、結合犯，以及累犯加重、自首減輕暨其他法
      定加減原因（如身分加減）與加減例等一切情形，綜其全
      部罪刑之結果而為比較。
    (四)新法施行前，犯法定本刑為死刑、無期徒刑之罪，有減輕
      其刑之原因者，新法施行後，應依新法第2 條第1 項之規
      定，適用最有利於行為人之法律。
    (五)從刑附屬於主刑，除法律有特別規定者外，依主刑所適用
      之法律。
二、本件就附表編號一所示部分，被告行為後，刑法關於下列事
    項均有修正，依首揭新舊法適用原則，經本院綜合其全部罪
    刑之結果而為下列所示之比較後，認此部分依刑法第2 條第
    1 項前段規定，應適用舊法。析述如下：
（一）連續犯：被告行為後，刑法第56條連續犯之規定，業經刪
      除。而修正前刑法第56條有關連續犯之規定，係將反覆實
      施之同類複數犯罪行為論以一罪，並得加重其刑至2 分之
      1 ，茲修正後刑法已刪除連續犯之規定，在實務上將視各
      種具體犯罪類型，對於反覆實施之同類複數犯罪行為，或
      評價為一罪，或評價為併罰之數罪。本件被告所為，倘依
      修正後之規定，係應評價為數罪而予以分論併罰，顯較為
      不利於被告。
（二）主刑之併科罰金刑：刑法第33條第5 款有關罰金刑部分，
      在新法部分係規定為罰金：新臺幣1000元以上，以百元計
      算之。而舊法時則係規定為罰金：1 元以上，是以修正前
      之規定較有利於被告。
（三）無期徒刑之減輕其刑：修正前刑法第65條第2 項規定「無
      期徒刑減輕者，為7 年以上有期徒刑」，而修正後刑法第
      65條第2 項規定「無期徒刑減輕者，為20年以下15年以上
      有期徒刑」，經比較新舊法之結果，以修正前之規定較有
      利於被告。
（四）又刑法第59條裁判酌減之規定，於本次修正，僅將「犯罪
      之情狀可憫恕者，得酌量減輕其刑」之用語，修正為「犯
      罪之情狀可憫恕，認科以最低度刑仍嫌過重者，得酌量減
      輕其刑」，此乃為法院就酌減審認標準見解之明文化，非
      屬法律之變更，應逕行適用裁判時法（最高法院95年11月
      7 日第21次刑事庭會議決議意旨參照）。惟有關刑之減輕
      之規定，刑法第64條第2 項「死刑減輕者，為無期徒刑，
      或為十五年以下十二年以上有期徒刑」，修正為「死刑減
      輕者，為無期徒刑」，第65條第2 項「無期徒刑減輕者，
      為七年以上有期徒刑」，修正為「無期徒刑減輕者，為二
      十年以下十五年以上有期徒刑」，修正後之規定，顯較不
      利於被告。
（五）綜上所述，除刑法第59條裁判酌減規定，應逕行適用裁判
      時法外，其餘部分，經綜合比較新、舊法之結果，修正後
      之規定，並未較有利於被告，依刑法第2 條第1 項前段規
      定，本案自應適用被告行為時之法律即修正前規定論斷。
三、查海洛因為毒品危害防制條例第2 條第2 項第1 款所定之第
    一級毒品，不得非法持有、販賣。核被告丁○○所為，係犯
    毒品危害防制條例第4 條第1 項之販賣第一級毒品罪。被告
    為供應販賣，於各次販賣第一級毒品前後，分別持有各該第
    一級毒品之低度行為，應各為販賣第一級毒品之高度行為所
    吸收，均不另論罪。被告所犯如附表編號一所示之4 次犯行
    間，時間緊接，方法相同，觸犯構成要件相同之罪名，顯係
    基於概括之犯意為之，依修正前刑法第56條之規定論以連續
    犯，並依法加重其刑。又按94年2 月2 日修正公布，於95年
    7 月1 日施行之刑法，基於刑罰公平原則之考量，杜絕僥倖
    之犯罪心理，並避免易致鼓勵犯罪之誤解，已刪除第56條連
    續犯之規定。依該次刑法第56條修正理由之說明，謂：「對
    繼續犯同一罪名之罪者，均適用連續犯之規定論處，不無鼓
    勵犯罪之嫌，亦使國家刑罰權之行使發生不合理之現象」、
    「基於連續犯原為數罪之本質及刑罰公平原則之考量，爰刪
    除有關連續犯之規定」等語，即係將本應各自獨立評價之數
    罪，回歸本來就應賦予複數法律效果之原貌。而所謂集合犯
    是指立法者所制定之犯罪構成要件中，本就預定有數個同種
    類之行為將反覆實行之犯罪而言，將各自實現犯罪構成要件
    之反覆多數行為，解釋為集合犯，而論以一罪。是以對於集
    合犯，必須從嚴解釋，以符合立法本旨。觀諸毒品危害防制
    條例所定之販賣毒品罪之構成要件文義，實無從認定立法者
    本即預定該犯罪之本質，必有數個同種類行為而反覆實行之
    集合犯行，故販賣毒品罪，難認係集合犯。因此，就刑法修
    正施行後多次販賣毒品之犯行，採一罪一罰，始符合立法本
    旨（最高法院97年度臺上字第99號刑事判決意旨參照）。是
    被告丁○○就如附表編號二至五各次販賣海洛因之行為，應
    屬數罪併罰關係，公訴人起訴書認係接續犯之一罪，尚有未
    當。
四、又本案被告販賣第一級毒品之各次交易金額並非極高，所得
    尚屬非鉅，其從事者僅係零星之小額交易，未因此獲有鉅額
    利潤，其相對於長期大量販賣毒品予不特定人之大毒梟，對
    社會治安及國民健康所造成之危害尚屬較輕，其因一時貪念
    罹犯重典，然刑罰除制裁之功能外，更寓有教育、感化之目
    的，本院考量被告上開犯罪情狀，認其犯罪情狀尚非無可憫
    恕，縱使科處最輕法定本刑猶嫌過重，在客觀上足以令人同
    情，爰依刑法第59條規定，就被告丁○○所犯販賣第一級毒
    品罪，均酌予減輕其刑。
五、爰審酌被告丁○○之素行，其鋌而走險從事販毒交易，對社
    會治安等所造成之危害雖不若大毒梟之嚴重，但其明知海洛
    因毒品，使用者容易成癮，濫行施用，非但對施用者身心造
    成傷害，而因其成癮性，常使施用者經濟地位發生實質改變
    而處於劣勢，容易造成家庭破裂戕害國力，為國家嚴格查禁
    之違禁物，仍不顧其販賣對象可能面臨之困境，加以販賣，
    其販賣行為助長毒品流通，致生危害於社會，暨考量其犯罪
    之目的、動機、手段及犯後仍否認犯行之態度等一切情狀，
    分別量處如主文所示之刑。又按修正前刑法第51條第5 款規
    定「宣告多數有期徒刑者，於各刑中之最長期以上，各刑合
    併之刑期以下，定其刑期。但不得逾20年」，而修正後刑法
    第51條第5 款規定「數罪併罰，分別宣告其罪之刑，依下列
    各款定其應執行者：五、宣告多數有期徒刑者，於各刑中之
    最長期以上，各刑合併之刑期以下，定其刑期。但不得逾30
    年」，經比較結果以修正前之規定較利於被告，是應依修正
    前刑法第51條5 款之規定，定其應執行刑，以示懲儆。
六、沒收部分：
（一）被告丁○○所持以聯繫販賣毒品海洛因之行動電話（含門
      號0000-000000 號SIM 卡）1 支，係被告丁○○所有，業
      據被告供明在卷，是上開行動電話（含SIM 卡）係供被告
      犯本件毒品危害防制條例第4 條之罪所用之物，且業經扣
      案，應依毒品危害防制條例第19條第1 項規定諭知沒收如
      附表主文欄所示【行動電話服務須以晶片卡（即SIM 卡）
      為使用介面，因此電信公司於出租行動電話門號予消費者
      使用時，即同時附帶提供晶片卡給消費者作為門號使用之
      介面，故電信公司接受消費者申辦門號並將該門號開通上
      線時，該晶片卡之所有權亦移轉於消費者，自不能認該晶
      片卡仍屬電信公司所有之物】。
（二）按犯毒品危害防制條例第4 條之罪者，其供犯罪所用或因
      犯罪所得之財物之財物應予沒收，如全部或一部不能沒收
      時，追徵其價額或以其財產抵償之，該條例第19條第1 項
      規定甚明。由此項規定觀之，必限於所得者為金錢以外之
      其他財物而無法沒收時，始應追徵其價額。如所得財物為
      金錢而無法沒收時，則應以其財產抵償之，不發生追徵價
      額之問題（最高法院89年度臺上字第6946號、91年臺上字
      第5583號判決要旨參照）。且該條規定屬相對沒收主義之
      立法，依該條規定宣告沒收者，以屬於被告所有之供犯罪
      所用或因犯罪所得之物為限（最高法院93年度臺上字第46
      2 號判決意旨參照）。又所謂「其因犯罪所得之財物」，
      並不以當場搜獲扣押者為限；而販賣毒品所得之對價，不
      問其中何部分屬於成本，何部分屬於犯罪所得之財物，應
      均予沒收，始與上開法條之規定符合；且因犯罪所得之財
      物，亦不能與正常營利事業計算營利所得之情形，相提並
      論（最高法院65年度第5 次刑庭庭推總會議決議意旨參照
      ）。經查，被告丁○○分別先後出售毒品予附表一至四所
      示之人如各該附表所示之毒品，並獲取如各該附表「價格
      」欄所示之財物，依其與交易對象之交易狀態，已經收取
      ，部分財物雖未經扣案，惟無法證明已經滅失，且屬被告
      丁○○犯毒品危害防制條例第4 條之罪所得之財物，仍應
      依毒品危害防制條例第19條第1 項規定諭知沒收如附表「
      主文」欄所示，如全部或一部不能沒收時，以其財產抵償
      之。
（三）其餘扣案之海洛因1 包（毛重約0.7 公克）、海洛因1 包
      （毛重0.5 公克）、海洛因殘渣袋2 個及行動電話2 支（
      分別裝配門號0000-000000 號、0000-000000 號SIM 卡）
      ，查上開物品均據被告否認與本案販賣毒品有關，且本院
      亦查無積極證據足資證明確與本案被告販賣第一級毒品之
      犯行有關，故均不予宣告沒收，併此敘明。
據上論斷，應依刑事訴訟法第299 條第1 項前段，毒品危害防制
條例第4 條第1 項、第19條第1 項，刑法第2 條第1 項前段、第
11條、第59條，修正前刑法第56條、第51條第5 款、第9 款，判
決如主文。
本案經檢察官黃淑媛到庭執行職務。
中    華    民    國    97    年    6     月    25    日
                  刑事第一庭    審判長法  官   簡璽容
                                      法  官   胡宜如
                                      法  官   郭麗萍
以上正本證明與原本無異。
如不服本判決，應於判決送達後10日內，向本院提出上訴書狀，
上訴書狀應「敘述具體上訴理由」，並按他造當事人之人數附繕
本。「切勿逕送上級法院」。
中    華    民    國    97    年    7     月    15    日
                                      書記官   吳冠慧
附錄本案論罪科刑法條全文：
毒品危害防制條例第4條
製造、運輸、販賣第一級毒品者，處死刑或無期徒刑；處無期徒
刑者，得併科新臺幣 1 千萬元以下罰金。
製造、運輸、販賣第二級毒品者，處無期徒刑或 7 年以上有期徒
刑，得併科新臺幣 7 百萬元以下罰金。
製造、運輸、販賣第三級毒品者，處 5 年以上有期徒刑，得併科
新臺幣 5 百萬元以下罰金。
製造、運輸、販賣第四級毒品者，處 3 年以上 10 年以下有期徒
刑，得併科新臺幣 3 百萬元以下罰金。
製造、運輸、販賣專供製造或施用毒品之器具者，處 1 年以上 7
年以下有期徒刑，得併科新臺幣 1 百萬元以下罰金。
前五項之未遂犯罰之。
毒品危害防制條例第19條
犯第 4 條至第 9 條、第 12 條、第 13 條或第 14 條第 1 項、
第2 項之罪者，其供犯罪所用或因犯罪所得之財物，均沒收之，
如全部或一部不能沒收時，追徵其價額或以其財產抵償之。
為保全前項價額之追徵或以財產抵償，得於必要範圍內扣押其財
產。
犯第 4 條之罪所使用之水、陸、空交通工具沒收之。
附表：
┌─┬───┬─────┬───────┬────────┬────┬─────────┐
│編│交易  │交易時間  │交易地點      │交易方式        │交易價格│主文              │
│號│對象  │          │              │                │(新臺幣)│                  │
├─┼───┼─────┼───────┼────────┼────┼─────────┤
│１│戊○○│自95年5月 │丁○○位於彰化│利用公共電話撥打│每次均為│丁○○連續販賣第一│
│  │      │間某日起至│縣彰化市福山里│丁○○所使用之門│500 元之│級毒品，處有期徒刑│
│  │      │同年6月30 │福山街277 號之│號0000-000000 號│海洛因，│拾參年。扣案之行動│
│  │      │日止共4 次│住處；彰化縣彰│行動電話聯絡交易│共4次   │電話壹支（含0917-6│
│  │      │          │化市○○路之便│                │        │62234 門號SIM卡壹 │
│  │      │          │利商店        │                │        │張）沒收；販賣第一│
│  │      │          │              │                │        │級毒品所得新臺幣貳│
│  │      │          │              │                │        │仟元均沒收，如全部│
│  │      │          │              │                │        │或一部不能沒收時，│
│  │      │          │              │                │        │以其財產抵償之。  │
├─┼───┼─────┼───────┼────────┼────┼─────────┤
│２│戊○○│95年7月2日│丁○○位於彰化│利用公共電話撥打│500元   │丁○○販賣第一級毒│
│  │      │          │縣彰化市福山里│丁○○所使用之門│海洛因  │品，處有期徒刑拾伍│
│  │      │          │福山街277號之 │號0000-000000 號│        │年肆月。扣案之行動│
│  │      │          │住處          │行動電話聯絡交易│        │電話壹支（含0917-6│
│  │      │          │              │事宜            │        │62234 門號SIM卡壹 │
│  │      │          │              │                │        │張）沒收；販賣第一│
│  │      │          │              │                │        │級毒品所得新臺幣伍│
│  │      │          │              │                │        │佰元沒收，如全部或│
│  │      │          │              │                │        │一部不能沒收時，以│
│  │      │          │              │                │        │其財產抵償之。    │
├─┼───┼─────┼───────┼────────┼────┼─────────┤
│３│乙○○│95年7月1日│丁○○位於彰化│直接前往丁○○住│行動電話│丁○○販賣第一級毒│
│  │      │晚間7時許 │縣彰化市福山里│處進行交易      │1 支（價│品，處有期徒刑拾伍│
│  │      │          │福山街277 號之│                │值有500 │年肆月。因販賣第一│
│  │      │          │住處          │                │元）    │級毒品所得之行動電│
│  │      │          │              │                │海洛因  │話壹支（含0000-000│
│  │      │          │              │                │        │954 門號SIM 卡）沒│
│  │      │          │              │                │        │收。              │
├─┼───┼─────┼───────┼────────┼────┼─────────┤
│４│丙○○│95年7月3日│丁○○位於彰化│直接前往丁○○住│1000元  │丁○○販賣第一級毒│
│  │（卓貴│上午11 時 │縣彰化市福山里│處進行交易      │海洛因  │品，處有期徒刑拾伍│
│  │媛陪同│許        │福山街277 號之│                │        │年肆月。因販賣第一│
│  │前往）│          │住處          │                │        │級毒品所得新臺幣壹│
│  │      │          │              │                │        │仟元沒收，如全部或│
│  │      │          │              │                │        │一部不能沒收時，以│
│  │      │          │              │                │        │其財產抵償之。    │
└─┴───┴─────┴───────┴────────┴────┴─────────┘            │          │          │            │        │                      │


司法院資訊處製作；財團法人民間司法改革基金會備份。
